【裁判字號】    95,訴,22
【裁判日期】    950817
【裁判案由】    妨害自由等
【裁判全文】
臺灣新竹地方法院刑事判決          九十五年度訴字第二二號
公  訴  人  臺灣新竹地方法院檢察署檢察官
被      告  乙○○
選任辯護人  魏早炳律師
            陳恩民律師
            魏翠亭律師
上列被告因妨害自由等案件，經檢察官提起公訴（九十四年度偵
字第五五００號），本院判決如下：
        主  文
乙○○無罪。
        理  由
一、公訴意旨略以：緣共犯丁○○（業經本院以九十三年度訴字
    第六三七號為協商判決確定）認前遭提報流氓交付感訓處分
    係因被害人丙○○檢舉所致，而心生不滿，竟與被告乙○○
    及同案被告己○○（俟到案後另行審結）與另二名真實姓名
    、年籍不詳之成年男子，共同基於意圖為自己不法所有及剝
    奪人行動自由之犯意聯絡，於民國九十二年九月九日中午分
    乘二部車輛至被害人丙○○所開設位於新竹市○○路○段二
    ０七號之「心上人理容院」內，由共犯丁○○向被害人丙○○恫稱因被害人丙○○檢舉伊流氓案件害伊被管訓一事，喝
    令被害人丙○○應交出新臺幣（下同）五十萬元作為補償，
    並恐嚇丙○○「不給錢的話，就試試看」等語，致被害人丙○○心生畏懼，隨即由同案被告己○○駕駛車號不詳之車輛
    ，上開二名不詳年籍姓名之男子坐於後座將被害人丙○○夾
    在後座中間，強押被害人丙○○外出籌錢，而以此方法，剝
    奪被害人丙○○之行動自由，被害人丙○○不得已聯絡友人
    甲○○欲向其借款，甲○○於電話中得知被害人丙○○行動
    受到限制，一行人遂約至新竹縣竹北市家樂福量販店門口，
    經甲○○討價還價後，雙方同意以二十萬元解決，由甲○○
    當場開立四張支票合計金額二十萬元（發票人均為甲○○，
    付款人均為萬泰商業銀行風城分行【原新竹市第五信用合作
    社城中分社】，票面金額各為五萬元，票號分別為TCNo0431
    59、043160、043161、043162號）交付同案被告己○○，被
    害人丙○○始被釋放。嗣同案被告己○○將上開支票交予被
    告乙○○，而共犯丁○○為答謝被告乙○○，即將其中一張
    支票交予被告乙○○。嗣因被害人丙○○告知甲○○上開支
    票已遺失，甲○○於同年月二十二日將上開四張支票掛失止
    付，經公示催告無人申報權利，上開四張支票失效，未遭共
    犯丁○○等人提示兌現（被害人丙○○誣告部分，業經臺灣
    新竹地方法院檢察署檢察官以九十三年度偵字第六一０八號
    為緩起訴處分確定；甲○○誣告部分，亦經臺灣新竹地方法
    院檢察署檢察官以九十三年度偵字第三二三三號為不起訴處
    分確定），因認被告乙○○涉犯刑法第三百零二條第一項剝
    奪他人行動自由、刑法第三百四十六條第一項恐嚇取財罪嫌
    等語。
二、按犯罪事實應依證據認定之，無證據不得認定犯罪事實；不
    能證明被告犯罪者，應諭知無罪之判決，刑事訴訟法第一百
    五十四條第二項、第三百零一條第一項分別定有明文。次按
    ，事實之認定，應憑證據，如未能發現相當證據，或證據不
    足以證明，自不能以推測或擬制之方法，以為裁判基礎；又
    認定不利於被告之事實，須依積極證據，苟積極證據不足為
    不利於被告事實之認定時，即應為有利於被告之認定，更不
    必有何有利之證據（參見最高法院四十年臺上字第八六號及
    三十年上字第八一六號判例）。據此，刑事訴訟上證明之資
    料，無論為直接證據或間接證據，均須達於通常一般之人均
    不致於有所懷疑，而得確信為真實之程度，始得據為有罪之
    認定，若關於被告是否犯罪之證明未能達此程度，而有合理
    性懷疑之存在，致使無從形成有罪之確信，根據「罪證有疑
    、利於被告」之證據法則，即不得遽為不利被告之認定（最
    高法院七十六年度台上字第四九八六號判例意旨參照）。
三、公訴人認被告涉犯刑法第三百零二條第一項剝奪他人行動自
    由、刑法第三百四十六條第一項恐嚇取財罪嫌，無非係以下
    列事證為主要論據：
（一）被告乙○○於偵查中供述：
    (1)伊有與同案被告己○○前往被害人丙○○所經營之理容院
      ，並由同案被告己○○及二名不詳年籍姓名男子搭載被害
      人丙○○籌錢，且在酒店與共犯丁○○等待同案被告己○○，嗣由同案被告己○○拿被害人丙○○所交付之上開四
      紙支票交給共犯丁○○。
    (2)伊知悉共犯丁○○向被害人丙○○恐嚇取財之事實。
（二）同案被告己○○於偵查中供述：被告乙○○要伊與被害人
      丙○○去拿支票，伊與二名友人開車搭載被害人至新竹縣
      竹北市家樂福向證人甲○○拿到支票後，再將支票交給被
      告乙○○。
（三）共犯丁○○於偵查中供述：伊將被害人丙○○所交付之支
      票其中一紙交予被告乙○○作為報酬。
（四）被害人丙○○於警詢及偵查中之證述：證明被告乙○○有
      如起訴之犯罪事實。
（五）證人甲○○於偵查中之證述：伊因被害人丙○○遭強押而
      簽發支票交付同案被告己○○。
四、訊據被告乙○○堅決否認有剝奪他人行動自由及恐嚇取財犯
    行，並辯稱：伊沒有剝奪被害人丙○○之行動自由，亦未對
    被害人丙○○恐嚇取財，伊係受被害人丙○○之委託處理丁○○對被害人丙○○恐嚇取財之事，且處理過程中，亦未與
    丁○○共謀配合丁○○向被害人丙○○恐嚇取財，至於丁○○給予之支票一紙，係丁○○主動給伊的等語。經查：
（一）本案起因之緣由：查本案乃係起因於丁○○認其八十七年
      間被裁定流氓感訓案件係被害人丙○○檢舉所致，乃向被
      害人丙○○恐嚇索取財物，且被害人丙○○亦曾將此事告
      知證人甲○○等情，業據被害人丙○○及證人丁○○分別
      證述屬實，並有本院八十七年度感訓字第一七號裁定在卷
      可稽，復為被告乙○○所不爭執，已堪足認定。
（二）被告乙○○介入本案之過程：關於被告乙○○介入本案之
      過程，究係被害人丙○○自己找被告乙○○出面代為處理
      或係透過證人戊○○（原為被害人丙○○經營之理容院經
      理）拜託被告乙○○出面代為處理一節，被害人丙○○及
      證人戊○○（原為被害人丙○○經營之理容院經理）分別
      於本院審理中所為之證述，彼此間固多所歧異，然二人乃
      均一致證稱被告乙○○確係受被害人丙○○之委託，而代
      被害人丙○○出面與丁○○處理上開丁○○對被害人丙○○恐嚇索取財物之事（參本院九十五年六月二日、九十五
      年七月二十五日審判筆錄）。據此，被告乙○○於本案介
      入之初確係受被害人丙○○之委託，而出面代被害人丙○○與丁○○處理上開丁○○對被害人丙○○恐嚇索取財物
      之事實，亦堪以認定。
（三）被告乙○○代被害人丙○○與丁○○談判之過程：關於被
      告乙○○代被害人丙○○與丁○○談判之過程，被告乙○○如何與丁○○談判、談判之次數、談判之場所及究以新
      臺幣（下同）二十萬元或五十萬元達成協議等情，被告乙○○與證人即被害人丙○○、證人戊○○、證人丁○○之
      供證述，亦彼此間甚多歧異，且出入甚多，顯然渠等此部
      分所為供證述，若非係故為對各自有利之陳述，即係因事
      隔多年，乃致記憶有所失出，然不論原因為何，均尚不足
      為不利於被告乙○○之認定，蓋不論被告乙○○代被害人
      丙○○與丁○○談判之過程如何？被害人丙○○與丁○○
      究以二十萬元或五十萬元達成協議？然被告乙○○既係代
      被害人丙○○與丁○○談判，即係為被害人丙○○之利益
      ，而與丁○○屬於對立面，自難認被告乙○○有何與丁○○對被害人丙○○為恐嚇取財之共同犯意聯絡或行為分擔
      。至公訴人於本案辯論時認本案應係丁○○單獨向被害人
      丙○○恐嚇取財後，在未遂階段，被告乙○○知悉，乃「
      事中」與丁○○共同基於犯意聯絡參與本案等情，則未舉
      證以實其說，尚乏積極之證據，應屬臆測之詞，尚難遽採
      為不利於被告乙○○之認定。
（四）本案案發當天同案被告己○○與二名不詳年籍姓名成年男
      子搭載被害人丙○○外出籌款之過程：
    (1)查本案案發當天，被告乙○○、同案被告己○○與二名不
      詳年籍姓名成年男子及丁○○等究係如何到被害人丙○○
      經營之理容院一節，被告乙○○、同案被告己○○、證人
      丁○○及被害人丙○○彼此間之供證述亦不相吻合，然不
      論過程如何，縱然係被告乙○○主動邀約丁○○前往取款
      ，惟本案既係被害人丙○○先前已委由被告乙○○與丁○○達成協議，則被告乙○○依先前之協議促使被害人丙○○履行先前之協議，自亦難遽認被告乙○○對被害人丙○○有何參與恐嚇取財之情事。
    (2)再本案案發當天確係丁○○偕同另名不詳年籍姓名成年男
      子至被害人丙○○經營之理容院欲向被害人丙○○索取之
      前協議之款項，且當時被告乙○○、同案被告己○○與二
      名不詳年籍姓名成年男子亦均在場，然因被害人丙○○表
      示無法支付，被告乙○○遂提議被害人丙○○籌款支付，
      被害人丙○○乃表示欲外出嘗試籌款，旋被告乙○○即囑
      同案被告己○○與二名不詳年籍姓名成年男子開車搭載被
      害人丙○○外出籌款等情，已據被害人丙○○於本院審理
      時證述：「是乙○○說我要去籌錢處理這件事情，我才說
      不然我出去籌錢籌看看，所以乙○○才叫己○○跟另外兩
      名男子載我出去籌錢」等情明確（參本院九十五年七月二
      十五日審判筆錄P.15），核與同案被告己○○於偵查中供
      稱：「我就帶二個朋友過去．．．後來乙○○叫我陪丙○○去開票，我們三個人就開車要載丙○○去開票」等情大
      致相符（參九十三年度偵字第三二三號偵查卷P.52）。觀
      諸上開被害人丙○○及同案被告己○○之證供述，堪認被
      告乙○○固確知悉丁○○向被害人丙○○恐嚇索取財物之
      事，並於期間代表被害人丙○○與丁○○答成協議，嗣於
      案發當日囑由同案被告己○○與二名不詳年籍姓名男子搭
      載被害人丙○○外出籌錢給予丁○○，然係被害人丙○○
      自行同意由同案被告己○○與二名不詳年籍姓名男子搭載
      其外出籌款無疑。據此，足認被告乙○○囑由同案被告己○○與二名不詳年籍姓名男子搭載被害人丙○○外出籌款
      時，應確無對被害人丙○○恐嚇索取財物，亦無以強暴、
      脅迫或其他非法方法剝奪被害人丙○○行動自由，而強迫
      被害人丙○○外出籌款之情事。因之，公訴人認被告乙○○曾於偵查中供述：(1)伊有與同案被告己○○前往被害人
      丙○○所經營之理容院，並由同案被告己○○及二名不詳
      年籍姓名男子搭載被害人丙○○籌錢；(2)伊知悉共犯丁○○向被害人丙○○恐嚇取財之事等情；另同案被告己○○
      於偵查中亦供述被告乙○○要伊與被害人丙○○去拿支票
      ，伊與二名友人開車搭載被害人被害人丙○○外出等情，
      固然屬實，然均不足採為對被告乙○○不利之認定。
    (3)至被害人丙○○於警詢及偵查中雖先後指稱：「丁○○先
      至店內將我押到新竹市○○路一七一號五樓，當時告訴我
      說他因曾至我電內恐嚇而被移送管訓要我拿出新台幣五十
      萬元，否則要我的命，而且當天一直用槍控制我，並載我
      四處籌錢，直到將新台幣二十萬元支票交予『燦龍』後才
      放我離開」（參九十三年度偵字第四一五號偵查卷P.5-6
      警詢筆錄）、「（九十二年九月九日．．．遭劉恐嚇事實
      發生經過？）有四年籍姓名不詳四個人丁○○派來的強押
      我上車」（參九十三年度偵字第四一五號偵查卷P.33-34
      偵訊筆錄）云云，惟於本院審理中則結證稱：「（開票那
      天，己○○等三人有否押你？）沒有動手押我，但是就是
      跟在我旁邊．．．（案發當天，丁○○是否有帶槍到你店
      裡？）我沒看見」等情（參本院九十五年七月二十五日審
      判筆錄P.9、15），足徵被害人丙○○上開於警詢及偵查
      中之指述非實。
    (4)又同案被告己○○與二名不詳年籍姓名成年男子搭載被害
      人丙○○外出籌款過程中，同案被告己○○與二名不詳年
      籍姓名成年男子亦確未以強暴、脅迫或其他非法方法剝奪
      被害人丙○○之行動自由一節，已據同案被告己○○於偵
      查中供稱：「我們三個人就開車要載丙○○去開票．．．
      但我們到門口丙○○就說要去喝酒．．．我們就轉往頭份
      喝酒．．．丙○○在車上一直講電話，然後說他要跟甲○○借票．．．拿到票以後，我就拿到新竹市○○路一家酒
      店給乙○○」等情（參九十三年度偵字第三二三號偵查卷
      P.52），核與被害人丙○○於於本院審理中結證稱：「所
      有人就在店裡談了約一小時，乙○○他們就說我有在開店
      ，賺二十萬元很容易，和氣生財，叫我去籌籌看．．．就
      答應他們出去籌錢，己○○、還有另外兩名男子就開車載
      我出去籌錢．．．我在車上一直打電話甲○○調錢．．．
      帶他們去頭份喝酒．．．又繞到竹北，又打電話給甲○○
      ，她同意借錢給我．．．，甲○○就開了四張支票給己○○．．．之後他們就再送我回來中山路某處五樓．．．到
      了中山路己○○先下車要上五樓．．．我不想上樓，所以
      我和另外兩名男子在車上，之後我跟那兩名男子說我要去
      買檳榔，他們才讓我下車．．．（開票那天，己○○等三
      人有否押你？）沒有動手押我，但是就是跟在我旁邊．．
      ．（己○○等人是否有用言語或肢體動作不讓你走？）沒
      有，他們只是說叫我趕快把錢籌一籌解決這件事繼續開店
      。．．．我在車上的時候有跟己○○講說，不然就跟他們
      拼了，己○○就說不要這樣子，因為乙○○還跟丁○○在
      一起，怕丁○○對乙○○不利．．．過程當中我有跟己○○說我想要離開要去找人處理或報警，但是己○○說乙○○在丁○○身邊，可能會對乙○○不利．．．到中山路的
      時候我才借故說要買檳榔．．．那兩個男的也沒有攔我．
      ．．（案發當天是乙○○說叫你出去籌錢？）是，我當天
      說我沒有錢，乙○○說叫我想辦法出去籌錢，後來我也同
      意。（是乙○○叫己○○跟另外兩名男子載你出去籌錢？
      ）是，當時我確實想要籌錢把事情處理掉，但是電話打了
      好幾通都調不到錢。（己○○跟另外兩名男子帶你出去籌
      錢過程中，是否對你有言語、或行為脅迫你讓你無法離開
      ？）沒有以言語、行為脅迫我，只是一直在勸我想辦法籌
      錢把事情處理掉，店也可以繼續開．．．是乙○○說我要
      去籌錢處理這件事情，我才說不然我出去籌錢籌看看，所
      以乙○○才叫己○○跟另外兩名男子載我出去籌錢」等情
      大致一致（參本院九十五年七月二十五日審判筆錄）；參
      以證人甲○○於偵查亦證稱：「那天丙○○打了二、三十
      通給我，剛開始他沒有有說，只說要借錢，我說我沒錢，
      不理他．．．是到了晚上．．．說一定要錢借給他．．．
      他是正常講話，沒有特別小聲說．．．丙○○在之前二、
      三十通電話中告訴我說丁○○認為說檢舉他，讓他被管訓
      ，所以跟他勒索，說要賠他錢」等情（參九十三年度偵字
      第四一五號偵查卷P.50-51偵訊筆錄），顯然同案被告己○○與二名不詳年籍姓名成年男子搭載被害人丙○○外
      出籌款過程中，同案被告己○○與二名不詳年籍姓名成年
      男子確未以強暴、脅迫或其他非法方法剝奪被害人丙○○
      之行動自由。至被害人丙○○於本院審理時雖另證稱：「
      所有人就在店裡談了約一小時，乙○○他們就說我有在開
      店，賺二十萬元很容易，和氣生財，叫我去籌籌看，之後
      我就說我真的沒有辦法，當時因為乙○○他們一群人在場
      ，我也不可能走掉，就答應他們出去籌錢，己○○、還有
      另外兩名男子就開車載我出去籌錢，出去之後就一直想辦
      法要閃，但是我沒有辦法走，因為看情形就知道他們不可
      能讓我離開，我也不敢走，但是還是想要找機會逃走。之
      後他們就開始載我，我在車上一直打電話甲○○調錢，她
      認為我不可能缺錢在開玩笑，我跟甲○○以前有合夥關係
      ，所以我才跟她調錢，之後載外面轉了二、三個小時，因
      為我身上有二、三萬元，又聽到己○○他們喜歡喝酒，所
      以就想說把他們帶去喝酒灌醉就可以走了，所以我帶他們
      去頭份喝酒，結果他們沒有醉，也有叫小姐，所以錢不夠
      ，所以就離開了又繞到竹北，又打電話給甲○○，她同意
      借錢給我，因為我有稍微跟她說這件事情，她也知道這件
      事情．．．到了竹北家樂福時，我也沒有辦法下車，也不
      敢下車，只有己○○下車跟甲○○談，甲○○就開了四張
      支票給己○○．．．之後他們就再送我回來中山路某處五
      樓，我不知道為何他們載我回去那邊，到了中山路己○○
      先下車要上五樓，因為我告訴己○○錢已經給了，我不想
      上樓，所以我和另外兩名男子在車上，之後我跟那兩名男
      子說我要去買檳榔，他們才讓我下車，我就趁機會跑掉」
      云云，然再觀諸被害人丙○○同時證稱：「．．．（開票
      那天，己○○等三人有否押你？）沒有動手押我，但是就
      是跟在我旁邊，我也不敢跑。（己○○等人是否有用言語
      或肢體動作不讓你走？）沒有，他們只是說叫我趕快把錢
      籌一籌解決這件事繼續開店。．．．因為己○○跟兩名男
      子在我身邊，我沒辦法跑也不敢跑，但是當時我已經在懷
      疑乙○○可能是跟丁○○共謀，我在車上的時候有跟己○○講說，不然就跟他們拼了，己○○就說不要這樣子，因
      為乙○○還跟丁○○在一起，怕丁○○對乙○○不利，而
      且在喝酒的時候．．．過程當中我有跟己○○說我想要離
      開要去找人處理或報警，但是己○○說乙○○在丁○○身
      邊，可能會對乙○○不利，所以我就覺得不對勁，因為我
      跑掉事後他們再來找我就可以，但是他們也沒有說不讓我
      離開，是我自己害怕不敢離開。所以到中山路的時候我才
      借故說要買檳榔，就開車門跑掉，那兩個男的也沒有攔我
      ，或許是因為中山路人多，他們不敢攔我。．．．（案發
      當天是乙○○說叫你出去籌錢？）是，我當天說我沒有錢
      ，乙○○說叫我想辦法出去籌錢，後來我也同意。．．．
      當時我確實想要籌錢把事情處理掉，但是電話打了好幾通
      都調不到錢。（己○○跟另外兩名男子帶你出去籌錢過程
      中，是否對你有言語、或行為脅迫你讓你無法離開？）沒
      有以言語、行為脅迫我，只是一直在勸我想辦法籌錢把事
      情處理掉，店也可以繼續開。雖然他們只是勸我，但是我
      感覺就是沒辦法離開，在過程當中我有講說是不是讓我先
      離開或是找人處理，但是他們說乙○○在丁○○旁邊可能
      有危險，就勸我不要，還是叫我趕快籌錢處理這件事。（
      你是否認為你的行動自由被剝奪？）我不知道，但是就是
      我自己會害怕不敢跑。．．．」等情，在在均足徵同案被
      告己○○與二名不詳年籍姓名成年男子搭載被害人丙○○
      外出籌款過程中，同案被告己○○與二名不詳年籍姓名成
      年男子並未以任何強暴、脅迫或其他非法方法剝奪被害人
      丙○○之行動自由，而被害人丙○○在此過程中不敢離開
      ，顯係基於個人主觀之臆測，亦難採為不利於被告乙○○
      之認定。
    (5)此外，被害人丙○○與證人甲○○原係「心上人理容院」
      之合夥人，本案之起因緣由本即係因丁○○主觀上認其受
      流氓管訓係係被害人丙○○檢舉所致，乃向被害人丙○○
      恐嚇索取財物，嗣被害人丙○○亦將此事告知證人甲○○
      等情，亦據被害人丙○○證述在卷。因之，被害人丙○○
      與證人甲○○可謂利害相關，參以證人甲○○對此過程既
      全然知情，亦明知因本案所簽發之四紙支票係交付給丁○○，而非遺失，然嗣後竟依被害人丙○○之指示將上開因
      本案簽發之四紙支票辦理掛失止付而聲請本院民事庭以九
      十三年度除字第四一八號為除權判決，此有證人甲○○簽
      發之付款人均為萬泰商業銀行風城分行【原新竹市第五信
      用合作社城中分社】，票面金額各為五萬元，票號分別為
      TCNo043159、043160、043161、043162號之支票影本四紙
      及上開除判決在卷可稽．故衡諸被害人丙○○與證人甲○○彼此間之利害關係，渠等所為之證述是否全然屬實，亦
      非無疑。此觀被害人丙○○於籌款過程中是否有被剝奪行
      動自由一節，證人甲○○於偵查中證稱：「（是否知道丙○○遭強押恐嚇一事？）知道，也是丙○○打電話通知我
      到竹北，後丙○○說要向我借支票，我就開四張支票給他
      們，那時我就知道丙○○被押走，簽發支票時，那四人有
      說是丁○○叫他們來的．．．丙○○說他被押，說要用錢
      解決」（參九十三年度偵字第四一五號偵查卷P.34-35偵
      訊筆錄）、「那天丙○○打了二、三十通給我，剛開始他
      沒有說，只說要借錢，我說我沒錢，不理他，當時我不知
      道他被押，是到了晚上，丙○○愈講話，口氣愈急促，很
      緊張，說一定要錢借給他，要不然他沒辦法離開那部車，
      他說他在車上，人家一直帶著他轉，我說你為何不報警，
      他說他沒辦法報警」云云（參九十三年度偵字第四一五號
      偵查卷P.50 -51偵訊筆錄），乃與被害人丙○○上開所為
      證述不盡相符，尚難採信。況被害人丙○○若果係被剝奪
      行動自由，縱係被允許打電話向證人甲○○調借款項，然
      豈有任由被告丙○○與證人甲○○商討是否報警之事，益
      徵證甲○○上開所證，應確屬無稽。
（五）本案案發當天同案被告己○○將上開本案系爭四紙支票交
      付被告乙○○，嗣被告乙○○再將該四紙支票交給丁○○
      之過程：
    (1)查本案系爭四紙支票確係同案被告己○○持至新竹市○○
      路一七一號五樓酒店交給被告乙○○，被告乙○○再當場
      將該四紙支票交給丁○○，而丁○○收取該四紙支票後，
      乃又將其中一紙支票交給被告乙○○等情，已分據同案被
      告己○○於偵查中及證人丁○○於本院審理時供證述在卷
      ，被告乙○○亦不否認系爭四紙支票確係同案被告己○○
      持至新竹市○○路一七一號五樓酒店交給伊，伊再將該四
      紙支票交給丁○○，而丁○○收取該四紙支票後，又將其
      中一紙支票交給伊等情，然辯稱系爭四紙支票係翌日在新
      竹市○○路交給丁○○云云。惟不論被告乙○○係何時、
      何地將系爭四紙支票交給丁○○，均與本案被告乙○○是
      否確涉犯剝奪他人行動自由及恐嚇取財罪嫌之認定無涉。
      據此，被告乙○○、同案被告己○○於偵查中所為此部分
      之供述，自均不足採為不利於被告乙○○之認定。
    (2)再者，被告乙○○既係被害人丙○○之委託，而代被害人
      丙○○處理被害人丙○○受丁○○恐嚇取財之事，則同案
      被告己○○偕同被害人丙○○取得向證人甲○○調借之系
      爭四紙支票後，同案被告己○○乃將該四紙支票持交被告
      乙○○，被告乙○○再將該四紙支票交給丁○○，顯均未
      脫離被告乙○○為被害人丙○○處理上開事務之範籌，自
      難認被告乙○○有何不法。
    (3)至被告乙○○收受丁○○交付之其中一紙支票部分，乃據
      證人丁○○於本院審理時結證稱：「之後乙○○就把這四
      張票當場交給我。我當場拿一張票給乙○○要答謝他．．
      ．（你們本來講好事五十萬元解決，後來只拿到二十萬的
      支票，為何還肯拿出五萬元給乙○○？）我要的是一個公
      道，不是要錢，我要丙○○承認他的確有檢舉我，我在意
      的不是錢」等情（參本院九十五年六月二日審判筆錄）。
      顯然丁○○取得系爭四紙支票後將其中一紙支票交給被告
      乙○○，應僅係酬謝被告乙○○居中協調之「事後」處分
      贓物行為（被告乙○○是否涉犯收受贓物罪嫌，與本案非
      屬同一社會基本事實，本院無從變更起訴法條），尚難據
      此反推被告乙○○有與丁○○對被害人丙○○為恐嚇取財
      之犯意聯絡或行為分擔。另被害人丙○○於本院審理時陳
      稱：「．．．之後在偵查中，我知道乙○○也有份，他分
      了五萬元付酒錢，所以我認為他們共謀，這個部分是丁○○告訴檢察官我才知道的．．．我主要是要告丁○○丁○○，但是乙○○跟丁○○他們在一起，而且分了五萬元，
      本來是我找乙○○處理，應該是我要付給乙○○的，但是
      卻是丁○○付錢給他，所以我事後認為他們兩個是共謀．
      ．．」云云，亦純係屬個人臆測之詞，尚難採為不利於被
      告乙○○之認定。從而，證人丁○○於偵查中及本院審理
      時雖前後一致證稱確有將被害人丙○○所交付之支票其中
      一紙交予被告乙○○作為報酬等情，亦無從採為不利於被
      告乙○○之認定。
五、綜上，本案確係起因於證人丁○○認其八十七年間被裁定流
    氓感訓案件係被害人丙○○檢舉所致，乃向被害人丙○○恐
    嚇索取財物，被害人丙○○雖因之心生畏懼，不得不從，然
    仍委由被告乙○○出面代為處理，嗣被告乙○○在被害人丙○○同意下代被害人丙○○與證人丁○○達成協議，迨至案
    發日，證人丁○○至被害人丙○○經營之「心上人理容院」
    欲向被害人丙○○索取該款項時，因被害人丙○○無法支付
    ，被害人丙○○乃在被告乙○○之建議下同意外出籌款支應
    ，旋被告乙○○即囑由同案被告己○○與二名不詳年籍姓名
    成年男子搭載被害人丙○○外出籌款，而此籌款期間，同案
    被告己○○與二名不詳年籍姓名成年男子並無任何以強暴、
    脅迫或其他非法方法剝奪被害人丙○○之行動自由，嗣被害
    人丙○○向合夥人即證人甲○○借得系爭四張支票後，同案
    被告己○○乃將該四紙支票取交被告乙○○，被告乙○○再
    代被害人丙○○將該四紙支票交予證人丁○○，而證人丁○○取得該四紙支票後，乃又將其中一紙支票交予被告乙○○
    作為報酬等情，已堪足認定。觀諸上開認定，顯然被告乙○○辯稱係受被害人丙○○之委託，而代被害人丙○○出面處
    理證人丁○○對被害人丙○○恐嚇索取財物之事等情，應確
    與事實相符，堪足採信。至公訴人所舉證之各項證據方法，
    則均尚不足採為不利於被告乙○○之認定。
六、第按，檢察官就被告犯罪事實，應負舉證責任，並指出證明
    之方法，刑事訴訟法第一百六十一條第一項定有明文。因此
    ，檢察官對於起訴之犯罪事實，應負提出證據及說服之實質
    舉證責任。倘檢察官所提出之證據，不足為被告有罪之積極
    證明，或其闡明之證明方法，無從說服法院以形成被告有罪
    之心證，基於無罪推定之原則，自應為被告無罪判決之諭知
    。參照前開論述，公訴人所提出之各項證據，顯尚有諸多合
    理性懷疑之存在，而未達於通常一般人均不致於有所懷疑，
    而得確信為真實之程度，自不足以說服本院形成被告乙○○
    有罪之心證，更何況被告乙○○上開所辯，尚屬信而有徵，
    而堪足採信。從而，公訴人所提出之各項證據及所闡明之證
    明方法，既無從說服本院以形成被告乙○○有罪之心證，依
    「罪證有疑、利於被告」之證據法則，即不得遽為不利於被
    告乙○○之認定。因之，本案之積極證據既尚不足為不利於
    被告乙○○之認定，即應逕為有利於被告乙○○之認定，更
    不必有何有利之證據。此外，本院復查無其他積極證據足資
    證明被告乙○○有何公訴人所指剝奪他人行動自由、恐嚇取
    財之犯行，應認為被告乙○○此之犯罪尚屬不能證明，爰為
    被告乙○○無罪判決之諭知。
七、末查，本案被告乙○○倘經判決無罪確，則被告乙○○收受
    證人丁○○因恐嚇取財犯罪所得之贓物支票一紙，是否另涉
    收受贓物罪嫌，應由檢察官另行偵處，附此敘明。
據上論斷，應依刑事訴訟法第三百零一條第一項，判決如主文。
本案經檢察官黃逸帆到庭執行職務
中    華    民    國  九十五  年    八    月  十七    日
                            臺灣新竹地方法院刑事第三庭
                                審判長法  官  汪  銘  欽
                                      法  官  楊  數  盈
                                      法  官  林  惠  君
上正本證明與原本無異。
如不服本判決，應於判決送達後十日內向本院提出上訴狀（應附
繕本），上訴於臺灣高等法院。
                                書 記 官  劉  怡  芳
中    華    民    國  九十五  年    八    月  十七    日


司法院資訊處製作；財團法人民間司法改革基金會備份。
